【裁判字號】    90,判,2156
【裁判日期】    901116
【裁判案由】    級俸
【裁判全文】
最  高  行  政  法  院  判  決                    九十年度判字第二一五六號
    原      告  乙○○
    被      告  甲○○
    代  表  人  吳容明
右當事人間因級俸事件，原告不服公務人員保障暨培訓委員會中華民國八十九年一月
二十五日八九公審決字第○○○二號再復審決定，提起行政訴訟。本院判決如左：
    主  文
原告之訴駁回。
訴訟費用由原告負擔。
    事  實
緣原告原任臺東縣警察局臺東市戶政事務所主任，八十一年七月一日戶警分立，機關
改制為臺東縣臺東市戶政事務所，原告留任，原應依公務人員任用法等規定審查資格
，惟依「戶警分立實施方案」規定，原告仍以警察官任用，並經被告審定合格實授，
核敘警正二階一級年功俸五二五元，並備註：但以機關改隸之日起五年內（八十六年
六月三十日）為限。歷至八十五年考績晉敘警正二階一級年功俸五七五元（相當公務
人員俸給表六七○俸點）。茲以上開期限屆至，原告並未回任警察機關，被告爰將其
現職依規定改依公務人員任用法予以審查，並於八十八年三月十六日以八八台甄五字
第一七三九九九○號函審定合格實授，並以該職務列等最高俸級，核敘薦任第八職等
年功俸六級六三○俸點，並備註：如有超出最高年功俸部分，仍予保留。原告不服，
提起復審、再復審，遞遭決定駁回，遂提起本件行政訴訟。茲摘敘兩造訴辯意旨於次
：
原告起訴意旨及補充理由略謂：一、就警察官身分、官等保障部份：「戶警分立實施
方案」為無法律授權之職權命令，其規範內容係對外直接涉及人民之權利義務事項，
依憲法第一七二條及中央法規標準法第十一條規定，命令與憲法或法律牴觸者無效。
被告依據行政命令免除原告依警察人員管理條例任用之警察官身分之「警正」官等，
轉任為一般民政之公務人員身分之「薦任」官等，明顯無效。依據警察人員管理條例
第四條規定：「警察官職分立，官受保障，職得調任，非依法不得免官或免職」。免
官條件僅可依同條例第三十一條第各款規定，即犯第一款至第十一款各款之一者才有
並予免官之規定，其餘並無免官之規定。原告並無違反上述各款規定，被告誤引公務
人員任用法第九條第一項第一款，將原告之警察官「警正」官等免官。被告上述兩點
非法轉任之具體事實，依公務人員保障法第二條公務人員身分官等應受保障之規定，
被告應予恢復原告警察官「警正」官等及身分，支給警察待遇。二、就俸給保障部份
：查中華民國憲法及所有法規並無規定強迫轉任之條文，原告係依戶警分立實施方案
志願回任警察機關服務列冊有案之人員，被告明知原告不願轉任及待命回任以強迫轉
任換敘，不管原告願意與否，一律以志願轉任論處，與法不合。在未制訂特別法排除
原告適用警察人員管理條例任用前，以警察人員管理條例任用審查，當然繼續有效。
依特別法優於普通法之原則，不受「戶警分立實施方案」及一般公務人員任用法之限
制。依公法上信賴保護原則，人民對法令秩序所產生之信賴，其已取得之權利，自應
予保護。又依據八十八年五月十四日司法院釋字第四八三號解釋，公務人員依法銓敘
取得之官等俸級，非經公務員懲戒機關依法定程序之審議決定，不得降級或減俸。此
乃憲法上服公職權利所受之制度性保障，亦為公務員懲戒法第一條、公務員保障法第
十六條及公務員俸給法第十六條之所由設。原告八十一年已敘警正二階一級年功俸五
七五元（相當公務人員俸給表六七○俸點），調任戶政事務所薦任第八職等主任職務
，竟然核敘薦任第八職等年功俸六級六三○俸點，並備註本案超出最高年功俸部份，
仍予保留。很明顯的，實際上已生降級減俸之懲戒效果，與上述首開憲法保障人民服
公職權利之意旨未盡相符。本案之關鍵法律在於警察人員管理條例第二十二條警察人
員俸表附註：「如有超出，仍予保留」八字，其立法意旨不在於對當事人權益的保障
，而是對當事人權益的剝奪，不但與上述首開憲法保障人民服公職權益意旨未盡相符
的懲戒效果，甚且違背憲法第十五條保障人民財產權之規定，應屬違憲無效。再者，
依據公務人員保障法第九條規定，所稱「轉任」，應係指合法轉任而言，非法轉任應
在禁止之列。且依公務人員保障法第二條身分官等保障規定，原告警察官「警正」官
等如無法律依據可以免官，縱然留任期限五年屆滿並未回任警察機關，但行政命令不
能牴觸法律，仍不能免官，僅因機關改制業務移撥，就將其移撥人員現職以警察官任
用的權益，以行政命令予以剝奪，國法何在？公理何在？被告以戶政事務所改制不再
隸屬警察機關，各縣市戶政事務所組織規程及員額編制表配合修正，已無警察機關組
織法規所定之警察官職稱編制，就認為「警察人員之留任無異轉任非警察官職務」似
嫌過於武斷。其不得轉任的理由如下：１、專門職業及技術人員轉任公務人員條例第
三條及施行細則第二條，轉任適用範圍警察人員不包括在內。２、公務人員俸給法第
九條適用轉任規定者，僅限定曾任公立學校教育人員或公營事業人員，警察人員不包
括在內。３、專門職業及技術人員轉任公務人員條例第四條亦規定，轉任公務人員以
其考試等級相關類科與職系相近之職務為限，不能任意轉任。４、警察人員既非屬公
務人員任用法第三十四條「專門職業及技術人員轉任公務人員條例」之人員，應不適
用轉任規定。本案既如前述屬非法及不願轉任，且原告未違犯警察人員管理條例第三
十一條各款免官規定及待命回任警察機關人員，依據警察人員管理條例第四條「官受
保障」之規定，既無法律依據，不能任意依行政命令免官轉任非警察官職務，更無訂
頒警察官轉任一般公務員之法律以資依據轉任，自不合警察人員管理條例第二十二條
附表附註規定：「警察人員依本表規定敘級後，如『轉任』非警察官職務時，應依所
轉任職務適用之俸給法，按其原敘警察官俸級，換敘轉任職務之相當俸級，以至最高
年功俸為止，如有超出，仍予保留」之適用。銓敘部爰引警察人員管理條例第二十二
條附表附註，是錯誤的引用該條例第七十二條修正後的俸表附註，修正前俸表並無附
註的規定，應不適用。因六十五年一月十七日總統公布之警察人員管理條例，當時該
條例第二十二條只有附表（俸表），並無此項附註。此項附註係於七十二年十一月二
十一日該條例第二十二條修正時增加，而經總統明令公佈後始施行。依據中華民國刑
法第二條：行為後法律有變更者適用裁判時之法律，但裁判前之法律有利於行為人者
，適用最有利於行為人之法律，即法律從新從輕主義。中央法規標準法第十八條亦規
定「舊法規有利於當事人而新法規未廢除或禁止所聲請之事項者適用舊法規」。另依
據民法總則施行法第一條之規定：民事在修正前發生者，除本施行法有特別規定外，
亦不適用修正後之規定，即法律不溯及既往原則。原告係應五十二年警察特考乙等及
格，五十六年一月起即銓敘警察職務合格實授，委任一級二三○元，六十九年一月二
十一日銓敘部六九台楷甄四字第四五九六六號函，依據警察人員管理條例第十一條第
一項第一款核定中隊長合格實授，敘警正三階一級本俸三九○元在案，當時是適用修
正前舊俸表，既然修正前俸表並無附註的規定，自不得引用該條例第七十二條修正後
的俸表附註，否則非但違反適用最有利於行為人之法律及不適用修正後之規定兩原則
，更且違反誠實信用及信賴保障之法律適用原則。被告引用該條例附表附註核定原告
薦任第八職等年功俸六級六三○俸點，並備註本案超出最高年功俸部份仍予保留，
係屬引用法條錯誤，應不適用。依據銓敘部八十一年五月十二日八十一台華審三字第
○七○九三號函規定：「職組職系名稱一覽表」，暨「依法考試及格類料適用職系對
照表」修正發佈後，有關警察特考及格人員銓審案件處理標準，警察特考及格人員在
該兩表修正生效前，已於行政機關或警察機關任職者，其調任應依修正後規定辦理。
依據本條規定，銓敘部有關原告警察特考及格人員之銓審案件，應依照「調任」規定
辦理。既屬「調任」而非「轉任」，自無警察人員管理條例第二十二條附表附註所稱
「轉任」之適用。原告係屬依法銓敘合格人員，非考試及格初次分發任用人員，銓敘
部引用公務人員任用法第九條第一項第一款（考試及格），並不相符。其調任應適用
公務人員任用法第九條第一項第二款（依法銓敘合格），其俸給應適用公務人員俸給
法第八條規定：「依法銓敘合格人員，調任同職等職務時，仍依原俸級銓敘審定」，
原告原俸級係警正二階一級年功俸五七五元（相當公務人員俸給表薦任第八職等年功
俸六七○俸點），仍應依此原俸級銓敘審定。三、原告特依據公務人員保障法第二十
一條第一項之規定，提起行政訴訟，請求撤銷原處分，復審決定及再復審決定，另為
適法之處分。另外合併請求自八十六年七月一日起補發俸級俸點差額及其他損失之賠
償，並為同樣一批權益受損之戶政事務所主任，為一切必要之處置等語。
被告答辯意旨略謂：一、查為配合終止動員戡亂時期及實際業務需要，內政部爰修正
戶籍法暨其施行細則，八十一年六月二十九日修正之戶籍法第七條及八十一年七月三
十一日修正之同法施行細則第三條規定，戶政事務所於八十一年七月一日已由警察機
關改隸各縣（市）政府，改制前戶政事務所主任由警察官擔任，原告任職該項職務，
適用警察人員管理條例辦理任用資格審查及俸級核敘並無問題。惟戶警分立後，戶政
業務移由民政單位主政，戶政事務所已不隸屬警察機關，各縣市戶政事務所之組織規
程及員額編制表規定，戶政人員不再由警察官擔任，自非屬該條例適用範圍。是以，
八十一年七月一日戶政機關改隸時，隨業務移撥之戶政人員自應改依公務人員任用法
等相關規定辦理任用資格審查及俸級核敘，以符法治。惟為考量原經警察官審定有案
隨業務移轉人員之權益，行政院爰於八十一年五月二十七日以台八十一內字第一八三
五八號函核定「戶警分立實施方案」四－（二）－３規定：「為保障移撥民（戶）政
單位現職以警察官任用人員權益，配合修正各民（戶）政單位員額編制表註明：『戶
政事務所（或原警察機關戶政科（課））改隸前以警察官任用之現職人員，仍以警察
官任用，但以自機關改隸之日起五年內為限。』」準此，原告於機關改隸之日起五年
內，仍准依警察人員管理條例規定辦理審查，繼續支領警察待遇，實因訂定「戶警分
立實施方案」所致，茲原告主張因行政院訂頒「戶警分立實施方案」，致使其需辦理
改任，影響其權益乙節，顯然對該方案有所誤解。二、又原告於八十六年六月三十日
期限屆滿並未回任警察機關，自應依各縣市戶政事務所之組織規程、員額編制表以及
「戶警分立實施方案」四－（二）－３規定：「經以警察官任用之戶政人員於改隸後
繼續支領警察待遇。五年後仍留民（戶）政單位者，改領戶政人員待遇，以免同工不
同酬，影響戶政人員工作士氣。」由原警察人員管理條例回復改依公務人員任用法等
有關規定審查其任用資格，並依其八十五年考績結果晉警正二階一級年功俸五七五
元，於戶政事務所主任職務列等薦任第八職等年功俸六級六三○俸點範圍內核敘俸點
（按薦任第八職等並無六七○俸點之俸級），而非以警正二階一級年功俸五七五元相
當俸級換敘為公務人員俸給表內六七○相當之俸點，實因警察人員俸給表與公務人員
俸給表結構不同及所適用俸給法規不同（按分別適用警察人員管理條例第二十二條附
表及公務人員俸給法第四條附表）所致，並非減少其俸級。參照司法院釋字第五○一
號解釋：因不同制度人員間原係適用不同之任用、敘薪、考績（成）、考核等規定，
於相互轉任時，無從依其原敘俸（薪）級逕予換敘，基於人事制度之衡平性所為之設
計，均未違背公務人員俸給法第十六條規定，與憲法第七條亦無牴觸。又鈞院八十四
年判字第八五六號判決要旨：「查公務人員俸給法第十六條：『經銓敘機關敘定之等
級，非依公務員懲戒法及其他法律之規定，不得降級』之規定，係指適用同一俸給法
規而言，．．．其轉任前後職務所適用之俸給法規不同，自無所謂降敘之情事。」準
此，與公務人員保障法第十六條所定：「公務人員經銓敘審定之俸級應予保障，非依
法律不得降級或減俸。」之意旨，並無牴觸之處。三、原告於八十一年七月一日戶警
分立機關改隸時隨業務移撥留任現職，原應依公務人員任用法等規定審查資格，惟依
行政院八十一年五月二十七日台八十一內字第一八三五八號函核定「戶警分立實施方
案」四－（二）－３：「為保障移撥民（戶）政單位現職以警察官任用人員權益，配
合修正各民（戶）政單位員額編制表註明：『戶政事務所（或原警察機關戶政科 (課
））改隸前以警察官任用之現職人員，仍以警察官任用，但以自機關改隸之日起五年
內為限。』」之規定，本部仍依警察人員管理條例審查其任用資格，歷至八十五年考
績核警正二階一級五七五元在案。茲以前開五年期限屆滿，自應依公務人員任用法
等法規規定予以審查。是以，被告爰依公務人員任用法第九條第一項第一款考試及格
暨公務人員俸給法、警察人員管理條例第二十二條附表附註規定審查其任用資格，核
薦任第八職等年功俸六級六三○俸點，同時備註：本案超出最高年功俸部分，俟調
任相當職務時再予恢復之銓敘審定，並無違誤。四、再查八十年十二月十八日修正之
「依法考試及格人員考試類科適用職系對照表」規定，特考警察人員行政警察人員考
試類科適用一般民政（限戶政）、警察行政、安全保防職系。第查八十五年二月十五
日修正發布「依法考試及格人員考試類科適用職系對照表」規定，特考警察人員行政
警察人員考試類科適用警察行政、安全保防、政風職系。復查銓敘部八十五年四月三
十日中甄三字第一二八三七四三號函規定略以；「職組暨職系名稱一覽表」及「依法
考試及格人員考試類科適用職系對照表」分別自八十五年二月三日及八十五年二月十
七日起修正生效，是以，警察特考及格人員之任用及調任案，以其派令發佈日期在各
該表生效日期之前後，為認定其任用或調任是否須受該兩表限制之標準。原告五十二
年特種考試警察人員考試乙等行政警察人員考試及格，八十一年七月一日即隨業務移
撥擔任臺東縣臺東市戶政事務所主任（按：戶政事務所主任依其工作內容均歸為一般
民政職系），原應依公務人員任用法辦理改任審查，惟因配合「戶警分立實施方案」
，迄至八十六年七月一日始辦理審查，係為因應事實需要所採取之權宜審查，並非違
反特考特用原則。又查「專門職業及技術人員考試法施行細則」第二條所稱「以考試
定其資格」之人員，並無包含警察人員在內。是以原告訴稱警察官轉任一般民政職系
人員，應適用「專用職業及技術人員轉任公務人員」之相關規定，係屬對法令之誤解
。五、另司法院釋字第四八三號解釋係針對同一任用制度之高職等人員調任低官等或
職等職務，因受限於調任職等之職務列等最高級，其「考績時不再晉級」，與原告因
機關改隸適用不同任用制度之相關法規，致使原敘俸級予以保留之情形有別。是以原
告稱：被告僅憑「戶警分立實施方案」之規定，對不願留任又不能回任警察機關之戶
政事務所主任，引用不利原告之任審法規，強行改任換敘減俸二級之審定處分，明顯
有違憲之虞乙節，應屬誤解。又原告於八十一年七月一日戶警分立改隸時，既選擇依
首揭行政院核定之「戶警分立實施方案」相關規定仍以警察官任用，並未依公務人員
任用法等規定即時審查資格改敘，則原告應依該「戶警分立實施方案」規定於改隸後
五年內，即八十六年六月三十日前調回警察單位服務，其改隸後之警察官年資方不致
受損，原告於八十一年戶警分立時，既已選擇仍以警察官任用，即已明知五年內，如
未調派回警察單位服務，該五年內之警察官資歷於改隸換敘時將有誤差，且已表明不
願留任戶政單位之意見，足證本件原告級俸之爭執，乃係依原告自由意思之選擇前後
不一致而產生之結果，並非被告未依法行政所致；又被告係依相關法令辦理原告之任
用審查與憲法第十五條保障人民工作權、生存權、財產權之主旨並無違背。綜上結論
，公務人員保障暨培訓委員會八十九年一月二十五日八九公審決字第○○○二號再復
審決定，於法並無不合，請駁回原告之訴等語。
    理  由
本件原告原任臺東縣警察局臺東市戶政事務所主任，八十一年七月一日戶警分立，機
關改制為臺東縣臺東市戶政事務所，原告留任，原應依公務人員任用法等規定審查資
格，惟依「戶警分立實施方案」規定，原告仍以警察官任用，並經被告審定合格實授
，核敘警正二階一級年功俸五二五元，並備註：但以機關改隸之日起五年內（八十六
年六月三十日）為限。歷至八十五年考績晉敘警正二階一級年功俸五七五元（相當公
務人員俸給表六七○俸點）。茲以上開期限屆至，原告並未回任警察機關，被告爰將
其現職依規定改依公務人員任用法予以審查，並於八十八年三月十六日以八八台甄五
字第一七三九九九○號函審定合格實授，並以該職務列等最高俸級，核敘薦任第八職
等年功俸六級六三○俸點，並備註：如有超出最高年功俸部分，仍予保留。原告不服
，乃循序提起本件行政訴訟，主張如事實欄所載。經查：（一）、內政部於八十一年
五月報經行政院核准訂定「戶警分立實施方案」，係內政部為配合終止動員戡亂時期
及實際業務需要，依職權訂定之行政命令，自八十一年七月一日起實施，戶政機關正
式與警察機關分立。此一政策之更迭，尤不應影響現職公務人員已經銓審定之俸級
。原告於八十一年七月一日戶警分立機關改制為台東縣台東市戶政事務所時，隨業務
移轉，依戶警分立後之新制，原告原應依公務人員任用法等規定審查資格，惟為保障
彼等權益，行政院八十一年五月二十七日台八十一內字第一八三五八號函核定之上開
實施方案四—（二）—２：「具警察官任用資格之戶政人員，仍隨業務移轉，不願留
任戶政單位者，應准由警察機關統籌安排於改隸後五年內（按：即八十六年六月三十
日前）調派警察單位服務。」暨方案四—（二）—３：「為保障移撥民（戶）政單位
現職以警察官任用人員權益，配合修正各民（戶）政單位員額編制表註明：『戶政事
務所（或原警察機關戶政科（課））改隸前以警察官任用之現職人員，仍以警察官任
用，但以自機關改隸之日起五年內為限。』」等規定，訂定五年之緩衝期限以因應制
度之變革，並已充分考量隨業務移轉人員之意願與機關實際業務之需要，尚非遽予變
更彼等之俸級，與首揭規定尚無不合。（二）、又警察人員，係指依警察人員管理條
例任官、授階、執行警察任務之人員，其官職分立，官等為警監、警正、警佐，各分
一、二、三、四階，均以第一階為最高階；俸給依同條例有關警察人員俸給之規定辦
理，與依公務人員任用法任用之公務人員，其官等及職等併立，官等分委任、薦任、
簡任，職等分第一至第十四職等，以第十四職等為最高職等，委任為第一至第五職等
，薦任為第六至第九職等；簡任為第十至第十四職等；俸給則依公務人員俸給法行之
者，並不相同（警察人員管理條例第三至五、二十二至二十七條，公務人員任用法第
一、五、三十二條，公務人員俸給法第一條參照）。警察人員在各級警察機關任職，
其警察官之任官晉升，固經被告依警察人員管理條例銓審定，惟警察機關如改制為
非警察機關，無警察機關組織法規所定之警察官職稱編制，警察人員之續留任者，無
異轉任非警察官職務，自不能沿襲原規定審定，而應依改制後機關人員所適用之法規
審定。警察人員管理條例第二十二條附表附註：「警察人員依本表規定級後，如轉
任非警察官職務時，應依所轉任職務適用之俸給法，按其原警察官俸級，換轉任
職務之相當俸級，以至最高年功俸為止，如有超出，仍予保留。」即此之故。（三）
、原告於戶政事務所改隸後，既未回任警察機關，留任應適用公務人員任用法任用審
查之主任職務，係屬由警察官轉任非警察官（應適用公務人員任用法之公務人員）職
務，其銓應適用公務人員任用法有關規定，已如前述。原告經被告核為薦任第八
職等年功俸六級六三○俸點，已屬該職務之最高級，雖依其原警察官俸給五七五元相
當於公務人員俸給六七○俸點，超出被告核之六三○俸點，惟警察人員管理條例第
二十二條附表附註，既明定警察官轉任非警察官職務，換轉任職務之相當俸級以至
最高年功俸為止，如有超出，仍予保留。係就警察官轉任非警察官職務有關俸級換
之規定，被告據以適用，換原告俸級至最高年功俸六級六三○俸點，並註明超出最
高年功俸部分，仍予保留，洵無不合。（四）、按七十二年十一月二十一日修正公佈
之警察人員管理條例第二十二條附表附註規定：「警察人員依本表規定級後，如轉
任非警察官職務時，應依所轉任職務適用之俸給法，按其原警察官俸級，換轉任
職務之相當俸級，以至最高年功俸為止，如有超出，仍予保留」，因該附表係條文之
內容，而殿於附表內之附註，於該條例立法時即已存在，為立法機關立法通過之內容
，故屬該條例第二十二條附表之一部分，亦屬該條例第二十二條文之內容，同屬法律
，且未再變更，原告於八十六年六月三十日前未回任警察機關，自八十六年七月一日
起改任非警察官職務，被告依戶政機關適用之公務人員任用法律及上開警察人員管理
條例第二十二條附表附註規定重行審定其任用資格及核俸級，並未違反憲法第一百
七十二條、中央法規標準法第十一條規定。次按公務人員俸給法第四條第一項第二款
前段規定：薦任分四個職等，第六至第八職等本俸各分五級，年功俸各分六級。又同
條第二項附表公務人員俸給表規定，薦任第八職等年功俸最高級（六級）為六三○俸
點。準此，原告原警正二階一級年功俸五七五元，依上開警察人員管理條例第二十
二條附表附註規定，僅得核薦任第八職等年功俸六級六三○俸點，超出部分，仍予
保留。（五）、又查公務人員俸給法第七條規定：「各機關現職人員，經銓合格者
，應在其職務列等表所列職等範圍內換相當等級，其換辦法，由考試院定之。」
現職公務人員換俸級辦法第三條規定：「．．．經依現職公務人員改任辦法審定之
職等予以改任者，照所附『現職公務人員換俸級表』規定換其俸級。」其所稱換
係指現職人員依現職公務人員改任辦法改任者而言。而依現職公務人員改任辦法第
二條規定之適用範圍，為該辦法施行前，經依法審定簡、薦、委任（派）及分類職位
第一至第十四職等現職公務人員。斯為配合辦理公務人員任用法修訂自七十六年一月
十六日施行實施新人事制度（官職併立）所定之改任換兩辦法。與原告本案係由警
察官轉任非警察官職務，而應依其所轉任職務適用之俸級法換之情形不同，本案無
該改任換辦法之適用。（六）、原告係由警察官轉任非警察官職務，雖由於其所隸
機關自警察機關改制為非警察機關，惟既有法律（警察人員管理條例第二十二條）明
定其轉任之俸級換，即無公務人員保障法第九條「以原職等任用並原俸級或同數
額俸點之俸級」規定之適用。又戶警分立實施方案已定有分立後五年內仍以警察官任
用，不願留任者由警察機關統籌安排於五年內調派警察單位之權宜措施，被告亦於五
年內以警察官之晉審定原告，於五年期滿始予換，原告留任改隸後之戶政事務所
，既未回任警察機關，自應依轉任非警察官職務時該職務應適用之俸給法規定換。
原告原俸級換後超出部分應予保留，係依警察人員管理條例第二十二條規定，不
生違反公務人員保障法第十六條所定非依法律不得降級或減俸之問題。又所謂應予保
留，即不同於原有之支領情形。（七）、按原告於八十一年七月一日機關改制就依公
務人員任用法等規定審查，原應核薦任第八職等年功俸五級六一○俸點，迄至八十
六年六月三十日止，其俸級最高僅能達六三○俸點而無法再晉。惟依「戶警分立實
施方案」四－（二）－３規定於八十一年七月一日至八十六年六月三十日期間內，仍
允許原告以警察官任用，並依「警察人員俸給表」結構，歷年考績晉結果，得以遞
晉警正二階一級年功俸五七五元（相當公務人員俸給表六七○俸點），其高於薦任第
八職等年功俸最高級六三○俸點，實因「戶警分立實施方案」，保障原告權益，五年
內仍以警察官任用之結果，係屬特別權宜性措施，並非體制常態。至原告於五年期限
屆滿並未回任，依戶警分立實施方案四－（三）－２規定：「經以警察官任用之戶政
人員於改隸後繼續支領警察待遇。五年後仍留任民（戶）政單位者，改領戶政人員待
遇，以免同工不同酬，影響戶政人員工作士氣。」自應由原警察人員管理條例回復改
依公務人員任用法、俸給法有關規定審查，而僅能以戶政事務所主任職務列等薦任第
八職等本俸及年功俸之俸級範圍內換與其警正二階一級年功俸五七五元相當之俸級
，無法給予公務人員俸給表內相當薦任第九職等年功俸五級六七○之俸點，實因警察
人員俸給表與公務人員俸給表結構不同所致，自無所謂降之情事（本院八十四年判
字第八五六號判決意旨參照），且上開改制時之權宜措施係「以機關改隸之日起五年
內（至八十六年六月三十日）為限」，八十一年七月一日戶政事務所由警察機關改隸
各縣（市）政府，相關之戶籍法規早經公佈，各戶政機關所屬隨業務移撥之戶政人員
亦早有預見此項變動，行政院除依前開法規外，另核定「戶警分立實施方案」，以五
年之緩衝期限因應制度變革，考量原經警察官審定有案隨業務移撥人員之權益，亦無
違法之處。則爾後之換，縱主觀上對原告有所不利，亦難謂有違誠實信用及信賴保
護原則。本件亦無行政訴訟法第二百零三條規定之適用。（八）、按警察人員管理條
例第三條規定：「本條例所稱警察人員，指依本條例任官、授階、執行警察任務之人
員」、第四條規定：「警察官、職分立，官受保障，職得調任，非依法不得免官或免
職」，可知警察官階受保障，係指仍任職警察機關，適用警察人員管理條例者。查八
十一年七月一日戶警分立後，依戶籍法第三條、第七條及其施行細則第三條規定，台
灣省各縣市戶政事務所改制不再隸屬警察機關，各縣市戶政事務所組織規程及員額編
制表配合修正，已無警察機關組織法規所定之警察官職稱編制，警察人員轉任非警察
官職務，自不能沿襲原規定而應依改制後機關所屬人員所適用之公務人員任用法規審
定其任用資格及核俸級。因此，原告警察官身分已不存在，其主張仍依原警察官俸
級支領薪水，自屬無據。又原告原俸級換後超出部分應予保留，不准暫支超出部
分之俸點，係依警察人員管理條例第二十二條規定，不生違反公務人員保障法第十六
條所定非依法律不得降級或減俸之問題。而被告審定原告否准暫支六七○俸點，非依
戶警分立實施方案，原告主張該方案為行政命令損害其權益，該方案與警察人員管理
條例第十一條、第十八條、第二十二條及第三十一條規定牴觸，而無效等語。但被告
之審定係依據前揭法律為之。被告審定既有法律依據，無違憲法第七條平等權及第十
五條保障人民工作權、生存權、財產權主旨，尚難謂其無效。（九）、又公務人員俸
給法第八條關於調任同職等職務時仍依原俸級銓審定，及公務人員保障法第九條關
於轉任時高資低用，仍以原職等任用，並原俸級之規定，係指調任或轉任前後均適
用相同之公務人員俸給法之情形而言，本件原告係由警察官轉任非警察官職務，原適
用警察人員管理條例有關俸給之規定，不同於轉任後應適用之公務人員俸給法規定，
自無上開法條調任或轉任核規定之適用（司法院釋字第五○一號解釋參照）。（十
）、又原告於八十六年七月一日改依公務人員任用法審查資格及核俸級，係因機關
改隸，適用不同人事任用制度，其任用法及俸給表均不相同，又依上開警察人員管理
條例第二十二條附表之附註規定，將超過薦任第八職等年功俸之俸級予以保留，與司
法院釋字第四八三號解釋，係針對同一人事任用法及俸給表之高職等人員調任低官等
或職等職務，因受限於調任職等之職務列等最高級，其「考績時不再晉級」之情形有
別，亦難援用。（十一）、綜上所述，原告所訴各節，均不足採。被告所為原處分，
揆諸首揭規定及說明，核無違誤。復審決定、再復審決定，遞予維持原處分，均無不
合，原告起訴意旨，難謂有理，應予駁回。至其附帶請求損害賠償部分，依修正後行
政訴訟法第七條規定，屬於得合併請求損害賠償之情形，被告原處分並無違法已如上
述，自不生損害原告之問題，自難准許，合併本訴而駁回，特予明。
據上論結，本件原告之訴為無理由，爰依行政訴訟法施行法第二條、行政訴訟法第九
十八條第三項前段，判決如主文。
中    華    民    國      九十      年      十一      月      十六      日
                    最 高 行 政 法 院  第 一 庭
                                審 判 長 法  官      黃  綠  星
                                         法  官      高  啟  燦
                                         法  官      蔡  進  田
                                         法  官      黃  璽  君
                                         法  官      廖  宏  明
右  正  本  證  明  與  原  本  無  異
                                         法院書記官  彭  秀  玲
中    華    民    國      九十      年      十一      月    二十三      日


司法院資訊處製作；財團法人民間司法改革基金會備份。
